# 当年期末未拿到工商营业执照的股改公司盈余公积的计提

提问人：wangzhua886 时间：2017-03-17 10:49:36
求助：请教各位老师。目前碰到一家拟申报三板的公司， 2016 年 9 月 30 日为股改基准日， 2016 年 12 月 31 日召开创立大会并出具验资报告， 2017 年 1 月 7 日拿到工商营业执照变更为股份公司。由于公司经营具有明显淡旺季， 9 月为全年利润最高时点，10-12月出现亏损，那么关于盈余公积该如何计提？之前帖子看到是说股改前进行盈余公积的计提，股改后如果出现亏损则不再计提。但券商认为，股改完成的时点应该是拿到工商营业执照的时点，而不是股改基准日或者创立大会的时点。所以在 2016 年 12 月 31 日公司仍未有限责任公司，应当根据公司法规定，按全年净利润计提盈余公积。会计师则认为，依据验资报告正文描述，在 2016 年 12 月 31 日公司已根据股东会决议将所有者权益中的未分配利润和盈余公积全部转到了资本公积，那么10-12月出现亏损就不该再提盈余公积。目前在该点上有争执，求助各位网友老师，是否在实务中碰到类似的案例，如何处理才更合理？

回答人：chenyiwei
赞同会计师意见。变更完成的日期应当是股改验资报告中所表述的验资截止日。通常是在创立大会之前。因为股东（发起人）以原有限责任公司净资产折股其实也是对股份有限公司出资的过程，出资完成后，股份有限公司的架构已经依据发起人协议而存在，工商变更登记只是登记公司名称和组织形式等方面的改变，其法人主体还是延续的，所以不像新设公司时那样强调以领取营业执照之日作为新公司开始具有法人资格的日期。

提问人：sjlw 时间：2017-06-27 21:10:56
借本贴再次请教陈版 在最近一次以 17 年 3 月 31 日为基准的挂牌审计中，我对1-3月计提了盈余公积，券商内核认为中报不应该计提盈余公积，我不同意，理由如下： 1.第一百六十六条 公司分配当年税后利润时，应当提取利润的百分之十列入公司法定公积金。股改实际上是将有限责任公司的所有累积利润都进行分配，因此，应该计提盈余公积； 2.《企业会计准则讲解 2010 》第三十三章中期财务报告第二节第二、中期财务报告编制中的确认与计量的基本原则下的第 1 点（准则讲解 543 页）中是这样写的“中期财务报告中各会计要素的确认和计量原则应当与年度财务报告所采用的原则相一致。即企业在中期根据所发生交易或者事项，对资产、负债、所有者权益(股东权益)、收入、费用和利润等会计要素进行确认和计量时，应当符合相应会计要素定义和确认、计量标准，不能因为财务报告期间的缩短(相对于会计年度而言)而改变。 企业在编制中期财务报告时，不能根据会计年度内以后中期将要发生的交易或者事项来判断当前中期的有关项目是否符合会计要素的定义，也不能人为均衡会计年度内各中期的收益。” 不能根据以后中期（股份公司成立以后）是否有利润来影响有限责任公司阶段盈余公积的计提 请教陈版，我这样理解是否正确，券商提出的中报不计提盈余公积是否成立？

回答人：chenyiwei
中报期间，除非依据本中期的利润进行现金股利分配、转增资本等分配事项，一般可以不计提法定盈余公积。计提盈余公积是财务政策而不是会计政策，因此你引用中期报告准则中的确认和计量规定并不合适。

提问人：sjlw 时间：2017-06-29 16:27:00
谢谢陈版！还要继续就这事请教陈版 公司以 17 年 3 月 31 日为股改、新三板挂牌基准日，我认为，股改是将原有限责任公司净资产分配给原有限责任公司股东，然后，原有限责任公司以分得的净资产对股份公司出资，实际上是这样一个过程，因此，我们才要对净资产出资进行验资，在这种情况下， 17 年1-3月的利润相当于已经分配给了原有限责任公司股东。而《公司法》第 166 条第五款规定：“股东会、股东大会或者董事会违反前款规定，在公司弥补亏损和提取法定公积金之前向股东分配利润的，股东必须将违反规定分配的利润退还公司“，如果股改是将原有限责任公司净资产分配给原有限公司股东，股东再用净资产投资设立股份公司，那么，如果在有限责任公司阶段，如果1-3月份不提盈余公积就进行股改，是不是违反了公司法的规定，谢谢陈版！

回答人：chenyiwei
没有规定一定要计提。因为这与一般意义上的利润分配还是有区别的。

提问人：sjlw 时间：2017-06-30 08:45:48
谢谢陈版！再次向您请教，谢谢！ 可是，现实中也存在审计基准日的股东与创立大会股东不完全一致的情况，而且，如果在股份公司成立以后，发现前期会计差错，发现股改基准日的净资产需要减少，这个时候，股东需要补足出资，因此，股改的这个利润分配，与一般的利润分配虽然形式不一样，但没有本质意义上的区别，不提终究违反公司法的规定，公司法只说：“在公司弥补亏损和提取法定公积金之前向股东分配利润的，股东必须将违反规定分配的利润退还公司”，也没说是何种方式的利润分配！ 因此，我还是想不通，还是觉得应该计提。

回答人：chenyiwei
如果建议公司计提，当然比较谨慎。但如果不计提，应该也不算错误，年底按全年净利润（包括变更前的净利润）统一计提一次即可。